【裁判字號】    90,訴,1320
【裁判日期】    920328
【裁判案由】    搶奪
【裁判全文】
臺灣臺北地方法院刑事判決                          九十年度訴字第一三二號
    公  訴  人  臺灣臺北地方法院檢察署檢察官
    被      告  丁○○
  （起訴書誤載為張文詮）
右列被告因搶奪案件，經檢察官提起公訴（九十年度偵字第二三六五六號、偵緝字第
七七三號、第八二五號度），本院判決如左：
    主  文
丁○○意圖為自己不法之所有，結夥三人以上，搶奪他人之動產，處有期徒刑壹年。
    事  實
一、丁○○（起訴書誤載為張文詮）與甲○○（本院另行通緝，俟通緝到案後再行審
    結）、丙○○、乙○○（現更名為陳俊霖；上開二人本院另為簡易判決處刑）等
    四人，共同基於意圖為自己不法所有結夥搶奪之犯意聯絡及行為分擔，於民國八
    十九年五月二十四日下午五時十分許，在台北縣新店市○○街二十七巷二十九弄
    底八號公園附近，由丁○○駕駛未掛車牌之銀色輕型機車附載甲○○，乙○○則
    駕駛其所有之ＤＴＩ—五八五號輕型機車附載丙○○，兩輛機車一前一後，以便
    於尋找作案目標時相互接應，嗣渠等於該處見戊○○行走路旁不注意之際，乃即
    由甲○○下手搶奪戊○○所有手提袋一個（內有現金新臺幣（下同）一萬一千元
    、ＮＯＫＩＡ廠牌８２１０型（序號：000000000000000）行動
    電話手機一支、住家及汽車鑰匙二串），得手後旋即逃離現場，並相約於台北縣
    新店市○○路附近會合，再由甲○○朋分給丁○○四千五百元、乙○○一千元、
    丙○○前揭手機一支，嗣因丙○○將前揭手機轉贈不知情之李玟嘒，李玟嘒再借
    予不知情之張育隆使用，經警循線查詢前揭手機序號使用之情形，始知上情。
二、案經被害人戊○○訴由台北縣警察局新店分局報請台灣台北地方法院檢察署檢察
    官偵查起訴。
    理  由
一、右揭事實，業據被告丁○○於本院審理中自白不諱（見本院九十二年三月五日審
    理筆錄），核與被害人戊○○到庭指證遭搶奪經過之情形，及共犯丙○○、乙○○二人於本院調查中自白犯罪之供述內容均約相符合，且有台北縣警察局贓證物
    認領保管單一紙及手機照片一幀可資佐證，足見被告前開自白之內容與事實相符
    ，本件事證已臻明確，被告犯行堪以認定，應予以依法論科。
二、核被告丁○○所為，係犯刑法第三百二十六條第一項之結夥三人以上加重搶奪罪
    。被告丁○○與甲○○、丙○○、乙○○等四人，就前開加重搶奪犯行間，互有
    犯意之聯絡及行為之分擔，應論以共同正犯。爰審酌被告並未與被害人達成和解
    ，且竟利用婦女行走不注意之際搶奪財物，對被害人內心勢將造成極大之恐懼及
    不安，對於社會治安亦將形成不良之影響，又被告與共犯甲○○、丙○○、乙○○等人在本案犯罪結構中，因其與共犯甲○○係實際行搶奪犯行之人，較之共犯
    丙○○、乙○○僅係參與犯罪之謀議，而騎乘機車相互接應分得財物者，可非難
    性之程度自屬較重；惟考量被告行為時尚未滿二十歲，思慮欠週，以致罹犯刑章
    ，又犯罪所得亦非鉅大，且業已坦承犯行、知所悔改、犯罪後態度良好等一切情
    狀，量處如主文所示之刑，以資懲儆。另公訴人於本院審理中雖認被告年紀尚輕
    ，且已坦承犯行，而具體請求本院對被告量處有期徒刑七月，惟因加重搶奪罪，
    最輕法定本刑為有期徒刑一年以上，是本院審酌公訴人量刑意見後，爰為如上主
    文之諭知，附此敘明。
三、至於台灣板橋地方法院檢察署分別於九十一年八月二十九日、同年九月十一日、
    九月三十日以九十年度偵字第一九二一二號、九十一年度偵字第一三七七四號、
    第一五四三二號移送併辦意旨略以：被告丁○○分別於九十年十月十一日凌晨四
    時許、同年十二月二十三日上午五時許，在台北市○○路○段十六巷三十一號前
    、台北縣土城市○○路二一巷內，意圖為自己不法之所有，趁尤美惠、陳寶猜不
    備之際，搶奪渠等之皮包；復於九十一年七月一日、五日及同年月二十三日，夥
    同不詳姓名年籍之男子，共同意圖為自己不法之所有，在台北縣中和市○○路、
    連城路及中正路附近，搶奪女子皮包，因認被告涉犯刑法第三百二十五條第一項
    普通搶奪罪嫌，且與起訴之事實部分具有連續犯之裁判上一罪關係，而移送併案
    審理云云；惟按連續犯必須基於一個概括之犯意，連續數行為而犯同一罪名時，
    始能成立，所謂基於一個概括之犯意，即指該項犯罪行為，客觀上雖有次數可分
    ，而在犯人主觀上，不外出於一個犯意之連續進行，如每次犯罪係各別起意，則
    無論所犯罪名是否相同，均應併合論罪，無適用連續犯規定之餘地，最高法院二
    十二年上字第三二三三號判例意旨參照。經查：移送併辦部分，業經被告於本院
    審理中供承，均與本案無任何之關係等語（見本院九十二年三月五日審理筆錄）
    ，且本案被告犯行之時間，係於八十九年五月間，與被告遭移送併案犯行之時間
    ，分別係於九十年十月、十二月及九十一年七月間，顯已相隔近一年半至二年之
    久，從被告犯行之時間性予以觀察，亦不具緊接性，是足見被告為本案犯行時，
    難認即有為移送併辦犯行之概括犯意存在，應認被告係另行起意無訛，與本案間
    自無何連續犯或牽連犯之裁判上一罪之關係，是此部分即非起訴效力之所及，本
    院無從併案審理，應退由檢察官依法續行偵辦。
據上論斷，應依刑事訴訟法第二百九十九條第一項前段，刑法第二十八條、第三百二
十六條第一項，判決如主文。
本案經檢察官劉承武到庭執行職務
中      華      民      國      九十二    年     三     月     二十八   日
                                      臺灣臺北地方法院刑事第五庭
                                          法  官  蔡  世  祺
右正本證明與原本無異。
如不服本判決，應於判決送達後十日內，向本院提出上訴狀。
                                          書記官  李  文  椿
中      華      民      國      九十二    年     三     月     二十八   日
附錄論罪科刑法條：刑法第三百二十五條第一項。
 (普通搶奪罪)
意圖為自己或第三人不法之所有，而搶奪他人之動產者，處六月以上五年
以下有期徒刑。
因而致人於死者，處無期徒刑或七年以上有期徒刑，致重傷者，處三年以
上十年以下有期徒刑。
第一項之未遂犯罰之。


司法院資訊處製作；財團法人民間司法改革基金會備份。
